臺灣臺中地方法院刑事判決　　　　　　　　　　　　　九十年度自緝字第二七號
　　自　訴　人　甲○○
　　被　　　告　乙○○
右列被告因詐欺案件，經自訴人提起自訴，本院判決如左：
    主  文
乙○○無罪。
    理  由
一、自訴意旨略以：被告乙○○意圖為自己不法所有之概括犯意，自民國八十七年六
    月間起，在臺中市○○街十四號五樓之一自訴人甲○○住處，向自訴人佯稱：伊
    因購買新車及另須資金週轉云云，使自訴人陷於錯誤，先後於八十七年六月間交
    付新臺幣（下同）十萬元，於同年七月間交付五萬元，被告並開立同面額之本票
    二張為依據。其復以同一理由，在同一地點，於八十七年七月間再詐騙得四萬元
    ，於同年九月二十四日向自訴人詐騙得十五萬元，以及於八十七年十一月十九日
    詐騙得一萬元，並均書立借據，合計共為三十五萬元。被告明知綽號「阿良」之
    友人於八十七年四、五月間在臺中市○○路某商店所交付之金額分別為二十三萬
    元及二十五萬元，發票人均為林素霞名義，付款人均為富邦銀行北臺中分行，發
    票日分別為八十七年十二月三十日、同年月十日之支票二張，為冒用林素霞名義
    開戶後再偽造之支票，因其無能力清償上開債務，仍將該二張支票交付予自訴人
    ，並以之扣除先前之借款，嗣於八十七年十二月十日上開二十五萬元之支票退票
    ，自訴人至此始知受騙。因認被告乙○○涉犯刑法第三百三十九條第一項之詐欺
    取財罪嫌云云。
二、按犯罪事實應依證據認定之，無證據不得推定其犯罪事實，刑事訴訟法第一百五
    十四條定有明文。次按所謂認定犯罪事實之證據，係指足以認定被告確有犯罪行
    為之積極證據而言，該項證據自須適合於被告犯罪事實之認定，始得採為斷罪之
    資料；又事實之認定，應憑證據，如未能發現相當確實證據，或證據不足以證明
    ，自不能以推測或擬制之方法，以為裁判之基礎，最高法院二十九年上字第三一
    ０五號、四十年臺上字第八六號判例著有明文。再按告訴人之告訴，係以被告受
    刑事訴追為目的，是其陳述是否與事實相符，自應調查其他證據以資審認；又事
    實審法院對於證據之取捨，依法雖有自由判斷之權，然積極證據不足證明犯罪事
    實時，被告之抗辯或反證縱屬虛偽，仍不能以此資為積極證據應予採信之理由，
    最高法院亦著有五十二年臺上字第一三００號及三十年上字第四八二號判例可資
    參照。又按認定犯罪事實所憑之證據，無論係直接證據或間接證據，其為訴訟上
    之證明，須於通常一般之人均不致有所懷疑，而得確信其為真實之程度者，始得
    據為有罪之認定，倘其證明尚未達到此一程度，而有合理之懷疑存在，復無其他
    調查途徑可尋，法院即應為無罪之判決，最高法院七十六年臺上字第四九八六號
    著有判例。末按刑法第三百三十九條第一項詐欺罪之成立，以意圖為自己或第三
    人不法所有，以詐術使人將本人或第三人之物交付為要件。所謂以詐術使人交付
    ，必須被詐欺人因其詐術而陷於錯誤，若其所用方法，不能認為詐術，亦不致使
    人陷於錯誤，即不構成該罪，最高法院四十六年臺上字第二六０號判例亦有明文
    。
三、訊據被告堅決否認有上開之行為，辯稱：八十七年三月間伊假釋出獄，當時我沒
  有工作，該兩張支票是於八十七年四、五月間，一位從事茶葉生意的朋友許仁維
    交給伊，他是六十一、二年次，伊不知道他人現在何處，該筆支票款是賭博的賭
    資，是多次累積下來的，總金額是三十餘萬元，他就拿那兩張票給伊，多出來的
    金額有要伊還給他，伊不知道那兩張支票是假的，伊曾有打到信用合作社查問，
    他們說該兩張票是剛開戶，信用正常等語。
四、經查：
（一）本案自訴人亦對發票名義人林素霞提起自訴，本院審理後認同案被告林素霞之
      身分證確於八十六年三月三十一日因遺失申請補發，有其新領身分證影本附於
      八十八年度偵字第四三五０號卷足憑，而林素霞之富邦銀行北臺中分行之00
      0000000000號支票存款帳戶，係於八十六年十一月二十七日申請開
      戶，其開戶所用身分證與林素霞新領之身分證並不相同，有富邦商業銀行北台
      中分行函文一份附於上開偵查卷可查，公訴人並因此對案外人鍾炳英對被告林
      素霞所提出之詐欺罪告訴，於八十八年十二月三十日為不起訴處分，此均經本
      院調閱上開偵查卷查閱屬實，並有上開不起訴處分書附於本院卷可稽，是林素
      霞辯稱其身分證遺失，未有該支票帳戶等語，堪信為真實，同案被告林素霞既
      係遭人冒用身分證而申請銀行支票存款帳戶，被告乙○○所持之上開支票即與
      其無涉，而認定被告陳素霞無詐欺之行為及故意，於八十九年十一月二十九日
      以八十九年度自字第八０二號判決無罪確定。是可知被告乙○○交付予自訴人
      之金額分別為二十三萬元及二十五萬元，發票人均為林素霞名義，付款人均為
      富邦銀行北臺中分行，發票日分別為八十七年十二月三十日、同年月十日之支
      票二張，為冒用林素霞名義開戶後再偽造之支票二張，係為偽造之支票之事實
      ，當可認定。
（二）被告辯稱：上開二張支票為徐仁維所交付等語，其因先在戒治所戒治，後在臺
      中監獄執行，致無法尋找或提出許仁維之實際住所，供本院傳喚，然自訴人亦
      無法提出任何積極證據證明上開二張支票為被告所偽造，是依據前揭最高法院
      判例意旨：被告之抗辯或反證縱屬虛偽，仍不能以此資為積極證據應予採信之
      理由。又被告於九十年十月十六日本院審理時陳稱：「（借錢當時之經濟狀況
      ？）當時我在家裡幫忙作小吃店的生意，每月收入約二、三萬元，我沒有另外
      負債。」等語，自訴人對此點亦未爭執，且其亦無法提出證據證明：被告當時
      之經濟狀況已陷於支付不能之程度。再者，被告亦辯稱：該兩張支票是剛開戶
      ，信用正常等語，該二張支票，既非被告本人所開立之支票，是其於收受友人
      所交付之支票後，再轉交予自訴人，因而不知該支票為冒用他人名義之假支票
      ，應與經驗法則並不相違背。
五、綜上所述，被告前揭辯詞，洵非虛詞。此外，本院復查無其他積極證據足資證明
    被告涉有詐欺之犯行，本案應屬民事糾葛，既不能證明被告犯罪，揆諸上揭刑事
    訴訟法之規定，依法應予諭知無罪。
據上論斷，應依刑事訴訟法第三百四十三條、第三百零一條第一項，判決如主文。
中      華      民      國      九十一      年      一      月    十    日
                                臺灣臺中地方法院刑事第四庭
                                        法  官  楊  真  明
右正本證明與原本無異。
如不服本判決，應於送達後十日內向本院提出上訴狀（須附繕本），上訴於臺灣高等
法院臺中分院。
                                        書記官
中      華      民      國      九十一      年      一      月    十    日
